臺灣高雄地方法院刑事判決　　　　　 　　96年度訴字第338號
公　訴　人　臺灣高雄地方法院檢察署檢察官
被　　　告　乙○○
　　　　　　　　　　（現於台灣高雄第二監獄執行中）
上列被告因毒品危害防制條例案件，經檢察官提起公訴（95年度
毒偵字第9430號），及移送併辦（96年度毒偵字第3181號），本
院判決如下：
    主  文
乙○○施用第一級毒品，累犯，處有期徒刑壹年。
    事  實
一、乙○○前因麻醉藥品管理條例及肅清煙毒條例案件，經臺灣
    高等法院高雄分院及本院分別以83年度上易字第948 號及83
    年度訴字第1708號判處有期徒刑6 月及3 年2 月確定，嗣經
    裁定定其應執行刑為有期徒刑3 年4 月；復因麻醉藥品管理
    條例及肅清煙毒條例案件，經本院分別以83年度訴字第2840
    號、83年度訴字第3344號判處有期徒刑3 年8 月及6 月確定
    ，經裁定定其應執行刑為有期徒刑4 年；另因麻醉藥品管理
    條例案件，經本院以84年度易字第6452號判處有期徒刑8 月
    確定，上開案件經接續執行，於民國88年4 月30日縮短刑期
    假釋出監，假釋期間並付保護管束，於91年11月10日保護管
    束期滿未經撤銷假釋，視為已執行完畢；復因施用毒品案件
    ，經本院以94年度毒聲字第1 號裁定送觀察、勒戒後，因有
    繼續施用毒品之傾向，經本院以94年度毒聲字第596 號裁定
    令入戒治處所施以強制戒治，於94年11月28日強制戒治執行
    完畢釋放，並經台灣高雄地方法院檢察署檢察官於94年12月
    13日以94年度戒毒偵字第690 號為不起訴處分確定；再因施
    用毒品案件經本院以95年度訴字第2021號判處有期徒刑1 年
    確定；又因施用第二級毒品案件，經本院以95年度簡字第45
    50號判處有期徒刑6 月確定。詎猶不知戒絕毒癮，明知海洛
    因係毒品危害防制條例第2 條第2 項第1 款所明定之第一級
    毒品，不得持有、施用，竟於強制戒治期滿執行完畢釋放後
    5 年內，仍不知警惕，復基於反覆、延續施用第一級毒品海
    洛因之單一行為決意，自95年9 月12日22時許至96年3 月14
    日20、21時許止，以每1 、2 日施用1 次之頻率，在其高雄
    市○○區○○街159 巷25號住處，以將第一級毒品海洛因摻
    入香菸內吸食之方式，施用第一級毒品海洛因多次。嗣於95
    年9 月13日18時20分許，因其屬列管毒品調驗人口，經警通
    知採尿送驗，結果呈現嗎啡及甲基安非他命陽性反應（施用
    第二級毒品犯行部分，另為不起訴處分）；另於96年3 月15
    日凌晨0 時30分許，在高雄市○○區○○路與立大街口，因
    違規停車，為警攔查，發現乙○○為台灣高雄地方法院檢察
    署發佈通緝之通緝犯，自其身上扣得第二級毒品甲基安非他
    命1 包（毛重32.2公克），並徵得其同意採集尿液送驗，結
    果呈嗎啡及甲基安非他命陽性反應（施用第二級毒品部分另
    案審理中），始悉上情。
二、案經高雄市政府警察局三民一分局、高雄市政府警察局保安
    警察大隊報請臺灣高雄地方法院檢察署檢察官偵查起訴及移
    送併辦，經被告為有罪之陳述後，本院裁定依簡式審判程序
    審理。
    理  由
一、按除被告所犯為死刑、無期徒刑、最輕本刑為3 年以上有期
    徒刑之罪或高等法院管轄第一審案件者外，於法院行準備程
    序進行中，被告先就被訴事實為有罪之陳述時，審判長得告
    知被告簡式審判程序之旨，並聽取當事人、代理人、辯護人
    及輔佐人之意見後，裁定進行簡式審判程序；且受命法官行
    準備程序，與法院或審判長有同一之權限；又簡式審判程序
    之證據調查，不受刑事訴訟法第159 條第1 項、第161 條之
    2 、第161 條之3 、第163 條之1 及第164 條至第170 條規
    定之限制，刑事訴訟法第273 條之1 第1 項、第279 條第2
    項前段、第273 條之2 分別定有明文。被告乙○○所為係犯
    死刑、無期徒刑、最輕本刑為3 年以上有期徒刑以外之罪，
    其於準備程序中就被訴事實為有罪之陳述，經受命法官告知
    簡式審判程序之旨，並聽取公訴人、被告之意見後，本院合
    議庭認為適宜由受命法官獨任進行簡式審判程序，依刑事訴
    訟法第273 條之1 第1 項規定，裁定由受命法官獨任進行審
    判程序，合先敘明。
二、上揭事實，業據被告於本院審理時供承不諱，且被告於95年
    9 月13日18時20分許，及96年3 月15日凌晨0 時30分許，經
    警採集其尿液分別送檢驗之結果，均呈嗎啡及甲基安非他命
    陽性反應，有高雄市立凱旋醫院95年9 月22日A00000000號
    濫用藥物尿液檢驗報告及高雄市政府警察局三民一分局毒品
    危害防制條例嫌疑人尿液編號對照表、高雄市立凱旋醫院96
    年3 月23日A00000000 號濫用藥物尿液檢驗報告及高雄市政
    府警察局保安警察大隊刑案移送專責組偵辦毒品危害防制條
    例嫌疑人尿液採證代碼對照表各1 紙附卷可稽。是被告之任
    意性自白核與事實相符，且堪認與起訴及移送併辦事實均同
    一事實，洵堪採為論罪科刑之依據。本案事證明確，被告上
    開施用毒品犯行，堪以認定。
三、按觀察、勒戒或強制戒治執行完畢釋放後，5 年內再犯毒品
    危害防制條例第10條施用毒品之罪者，應依法追訴，毒品危
    害防制條例第23條第2 項定有明文。本件被告因施用毒品案
    件，經本院以94年度毒聲字第1 號裁定送觀察、勒戒後，因
    有繼續施用毒品之傾向，經本院以94年度毒聲字第596 號裁
    定令入戒治處所施以強制戒治，於94年11月28日強制戒治執
    行完畢釋放，並經台灣高雄地方法院檢察署檢察官於94年12
    月13日以94年度戒毒偵字第690 號為不起訴處分確定，此有
    臺灣高雄地方法院檢察署刑案資料查註紀錄表、全國施用毒
    品案件紀錄表及臺灣高等法院被告前案紀錄表等件在卷可參
    ，是被告於強制戒治執行完畢釋放後，5 年內再犯本件施用
    毒品罪行，依前開法條之規定，應依法追訴，本院就被告本
    件施用毒品犯行，自得依法論罪科刑。
四、論罪科刑：
  (一)按95年7 月1 日修正施行之刑法已刪除連續犯之規定，被告
    上開多次施用第一級毒品海洛因之犯行，本院爰審酌：1.毒
    品危害防制條例第2 條第1 項規定的毒品，本具有成癮性，
    故毒品危害防制條例所規定之施用毒品行為本質上應即具有
    因毒品成癮而反覆施用之性質；2.參酌最高法院95年度台上
    字第1079號判決揭示「刑事法若干犯罪行為態樣，本質上原
    具有反覆、延續實行之特徵，立法時既予特別歸類，定為犯
    罪構成要件之行為要素，則行為人基於概括之犯意，在密切
    接近之一定時、地持續實行之複次行為，倘依社會通念，於
    客觀上認為符合一個反覆、延續性之行為觀念者，於刑法評
    價上，即應僅成立一罪。學理上所稱「集合犯」之職業性、
    營業性或收集性等具有重複特質之犯罪均屬之，例如經營、
    從事業務、收集、販賣、製造、散布等行為概念者是」之意
    旨及最高法院71年台上字第2837號判例、92年度台上字第67
    44號判決意旨所揭示「行為人主觀上就同一犯罪構成事實，
    以單一行為之數個舉動接續進行，以實現一個犯罪構成要件
    ，侵害同一法益，客觀上亦認係實施一個犯罪行為」之接續
    犯概念。而毒品危害防制條例所規定處罰之施用毒品行為固
    具有反覆實施之性質，然各次施用毒品之行為係為滿足各單
    次毒癮發作所致，各次施用毒品行為係各自獨立，尚難認係
    同一行為之數次舉動，換言之，施用毒品行為與上揭接續犯
    之概念有別，而集合犯與連續犯之區別則在於立法者已將本
    質上具有反覆、延續實行之特徵予特別歸類而定為犯罪構成
    要件之行為要素，且依社會通念於客觀上認為符合一個反覆
    、延續性之行為觀念者即應僅成立集合犯之一罪，反之則係
    連續犯，準此，毒品危害防制條例既依成癮性、濫用性及對
    社會危害性而將毒品分為四級，且僅規定處罰施用第一、二
    級毒品，足見毒品危害防制條例所處罰施用第一、二級毒品
    ，其構成要件之行為要素係具有成癮、濫用之反覆、延續實
    行。本案被告各該施用第一級毒品海洛因犯行之期間，仍持
    續以每1 、2 日施用1 次之頻率施用，均未曾間斷，至地點
    則均在被告住處，在時、空上，具密接關係，況在此段期間
    中，被告別無因施用毒品遭警查獲而中斷其犯行、犯意之情
    事，則被告之各該施用第一級毒品海洛因之犯行間，顯係出
    於反覆、延續施用該種毒品之單一行為決意至明，從而在行
    為概念上，應評價認係包括一罪之集合犯，較符合社會通念
    ，也較為合理。
  (二)核被告所為施用第一級毒品海洛因之行為，係犯毒品危害防
    制條例第10條第1 項之施用第一級毒品海洛因罪。其持有第
    一級毒品海洛因低度行為，為施用第一級毒品海洛因之高度
    行為所吸收，不另論罪。又公訴及併案意旨雖僅就被告於95
    年9 月13日及96年3 月15日之施用第一級毒品海洛因犯行提
    起公訴及移送併案，而未及於被告在此期間各次之施用毒品
    犯行，惟此部分、併案部分與經起訴之部分既屬集合犯之實
    質上一罪關係，本院爰併審理之。再被告因麻醉藥品管理條
    例及肅清煙毒條例案件，經臺灣高等法院高雄分院及本院分
    別以83年度上易字第948 號及83年度訴字第1708號判處有期
    徒刑6 月及3 年2 月確定，嗣經裁定定其應執行刑為有期徒
    刑3 年4 月；復因麻醉藥品管理條例及肅清煙毒條例案件，
    經本院分別以83年度訴字第2840號、83年度訴字第3344號判
    處有期徒刑3 年8 月及6 月確定，經裁定定其應執行刑為有
    期徒刑4 年；另因麻醉藥品管理條例案件，經本院以84年度
    易字第6452號判處有期徒刑8 月確定，上開案件經接續執行
    ，於88年4 月30日縮短刑期假釋出監，假釋期間並付保護管
    束，於91年11月10日保護管束期滿未經撤銷假釋，視為已執
    行完畢，有臺灣高雄地方法院檢察署刑案資料查註紀錄表、
    臺灣高等法院被告前案紀錄表各1 份在卷可憑，其於刑之執
    行完畢後，5 年內故意再犯本件有期徒刑以上之罪為累犯，
    依刑法第47條規定，加重其刑。本院爰審酌被告前經觀察、
    勒戒及強制戒治並多次處刑後，仍未能戒絕其毒癮而再次違
    犯本件施用毒品罪，足證前開保安處分措施及處刑均已難矯
    治其惡性，惟念其於犯罪後坦承犯行及所犯為自戕行為，並
    其施用之次數及時間等一切情狀，量處如主文所示之刑，以
    資懲儆。
據上論斷，應依刑事訴訟法第273 條之1 第1 項、第299 條第1
項前段，毒品危害防制條例第10條第1 項，刑法第47條第1 項規
定，判決如主文。
本案經檢察官甲○○到庭執行職務。
中　　華　　民　　國　　96　　年　　4　　月 　  30　　日
                  刑事第十六庭  法　官  郭宜芳
以上正本證明與原本無異。
如不服本判決，應於判決送達後10日內，向本院提出上訴狀。
中　　華　　民　　國　　96　　年　　4  　月　 　30  　日
                                書記官  陳素徵
附錄本判決論罪法條全文：
毒品危害防制條例第10條：
施用第一級毒品者，處6月以上5年以下有期徒刑。
施用第二級毒品者，處3年以下有期徒刑。
